【裁判字號】    96,交易,816
【裁判日期】    970131
【裁判案由】    過失致死
【裁判全文】
臺灣高雄地方法院刑事判決             96年度交易字第816號
公  訴  人  臺灣高雄地方法院檢察署檢察官
被      告  甲○○
上列被告因過失致死案件，經檢察官提起公訴（96年度偵字第28
830 號），本院判決如下：
    主  文
甲○○因過失致人於死，處有期徒刑捌月。
    事  實
一、甲○○明知自身並未考領自用小客車或其他適當駕駛執照，
    依法不得駕駛自用小客車或同級車輛，於民國96年9 月20日
    18時48分許，原駕駛車牌號碼4999-PA 號自用小客車（以下
    稱前開小客車），沿高雄縣美濃鎮○○路○段由東往西朝旗
    山方向行駛，行經該路615 號前之際，因接獲友人來電，遂
    先將其開小客車暫停於路邊，俟通話結束後即欲迴轉改沿同
    路段由西往東朝美濃方向行駛，詎其原應注意車輛起駛前應
    注意前後左右有無車輛、並應讓行進中之車輛優先通行，且
    汽車迴車前亦應看清無來往車輛，始得迴轉等情事，復依當
    時天候晴朗、夜間有照明、縣道柏油道路乾燥無缺陷、無障
    礙物且視距良好，並無不能注意之情況，猶疏未注意，即逕
    自貿然迴轉，然適有鍾成昌因服用酒類而處於不能安全駕駛
    動力交通工具之狀態，仍駕駛車牌號碼VW-4728 號自用小貨
    車上沿同路段由東往西自後方駛來，且未能注意車前狀況，
    因而閃避不及，以致其所駕駛前開小貨車車頭不慎撞擊甲○
    ○前開小客車左側車身，鍾成昌乃因此受有頭部及腦部嚴重
    挫傷，經緊急送醫後終因腦部及胸腔出血不治死亡。嗣甲○
    ○肇事後仍停留現場，於有偵查犯罪權限之機關及公務員發
    覺其犯罪前，即主動向據報前往處理之員警自承係其駕車發
    生前揭車禍，並自動接受裁判，進而查悉上情。
二、案經高雄縣政府警察局旗山分局報請台灣高雄地方法院檢察
    署檢察官偵查起訴。
    理  由
一、本件被告甲○○所犯係刑法第276 條第1 項過失致死罪，其
    法定刑為死刑、無期徒刑、最輕本刑為3 年以上有期徒刑以
    外之罪，於準備程序進行中，被告就被訴事實為有罪陳述，
    由受命法官告知簡式審判程序要旨並聽取其與公訴人之意見
    ，經被告同意適用簡式審判程序後，本院亦認無不得或不宜
    改依簡式審判程序進行之處，爰依刑事訴訟法第273 條之1
    第1 項、第284 條之1 規定，本院合議庭裁定由受命法官獨
    任進行簡式審判程序，合先敘明。
二、前揭事實，業有案發現場與車損照片16幀、道路交通事故調
    查報告表2 份，與道路交通事故現場圖、台灣高雄地方法院
    檢察署相驗屍體證明書、法醫驗斷書、法務部法醫研究所鑑
    定報告書及台灣省車輛行車事故覆議鑑定委員會高屏澎區96
    0741號鑑定意見書各1 件在卷可稽，復據被告於本院審理中
    坦認上情不諱，足徵被告之自白核與事實相符，堪予採信。
    再查：
  (一)按呼氣酒精濃度已達每公升0.55毫克（0.55MG\L）以上者，
    肇事率為一般正常人之10倍，認為已達不能安全駕車之標準
    ，此業經法務部88年5 月18日以法88檢字第001669號函告週
    知，應為絕對不能安全駕駛動力交通工具，且就醫學文獻所
    知，酒精對人體造成之影響，於呼氣時酒精濃度達每公升0.
    25毫克（約相當於體內血液中酒精濃度50MG\DL 或0.05％）
    即會輕度中毒，造成輕度協調功能降低；呼氣酒精濃度達每
    公升0.5 毫克時（約相當於體內血液中酒精濃度100MG\DL或
    0.1 ％）屬輕到中度中毒症狀，出現反應較慢、感覺減低、
    影響駕駛之狀況；又飲酒後1 小時許，其體內血液酒精濃度
    可達最高，飲酒1 時後其體內之酒精濃度隨即消減，此亦分
    別有行政院國軍退除役官兵輔導委員會臺北榮民總醫院88年
    8 月5 日（88）北總內字第26868 號函文、88年10月26日（
    88）院賓文廉字第13407 號台灣高等法院函中所附台北醫學
    院附設醫院精神科主任蔡尚穎『酒精對人體生理與行為之影
    響』一文可據，亦為本院歷來審理此類案件職務上所知悉之
    事項。查被害人鍾成昌發生交通事故後，業由署立旗山醫院
    醫事人員測得其血液中酒精濃度為271MG\DL，經換算成呼氣
    酒精濃度為每公升1.355 毫克（1.355MG\L） ，有卷附血液
    酒精濃度檢驗報告1 份可證。揆諸前開說明，足認其於肇事
    當時乃因飲酒過量而達不能安全駕駛之情狀。再佐以前開台
    灣省車輛行車事故覆議鑑定委員會鑑定意見亦認定被害人酒
    精濃度過量且駕駛前開小貨車未注意車前狀況、應係本案次
    要肇事原因等情無訛，從而被害人鍾成昌就本件交通事故同
    屬與有過失一節，自堪認定。
  (二)次按，車輛起駛前應注意前後左右有無車輛、並應讓行進中
    之車輛優先通行，且汽車迴車前亦應看清無來往車輛，始得
    迴轉，道路交通安全規則第89條第6 款、第106 條第5 款分
    別定有明文。又刑法上之過失犯，必須危害之發生，與行為
    人之欠缺注意，具有相當因果關係，始能成立。如係行為人
    之過失，與被害人自己之過失，併合而為危害發生之原因時
    ，雖不能阻卻其犯罪責任，但對於被害人之與有過失，究不
    能置而不論（最高法院79年台上字第2897號判決採同一見解
    ）。查被告駕駛前開小客車原應注意上揭道路交通安全規定
    ，且衡諸案發時、地天候晴朗、夜間有照明、縣道柏油道路
    乾燥無缺陷、無障礙物且視距良好等情事，又無不能注意之
    情形，詎其應注意、能注意而疏未注意，進而肇致本件交通
    事故，使被害人因此受有頭部及腦部嚴重挫傷，送醫後終因
    腦部及胸腔出血不治死亡，是其過失行為與被害人死亡結果
    二者間具有相當因果關係，應堪認定。至被害人鍾成昌雖因
    與有過失且為本件肇事次因，然參以上開說明，要仍無解於
    被告過失之責。職是，本件事證明確，被告犯行洵堪認定，
    應依法論科。
三、核被告甲○○所為，係犯刑法第276 條第1 項過失致死罪。
    又汽車駕駛人無駕駛執照駕車，因而致人受傷或死亡，依法
    應負刑事責任者，加重其刑至二分之一，道路交通管理處罰
    條例第86條第1 項定有明文，本件被告未領有適當駕駛執照
    ，猶仍駕駛前開小客車肇事而致被害人死亡，自應加重其刑
    。又被告於肇事後仍停留於案發現場，並於有偵查犯罪權限
    之機關及公務員發覺其犯罪前，主動向負責處理之員警自承
    係其駕車發生前揭車禍，進而接受裁判等情，有高雄縣政府
    警察局旗山分局道路交通事故肇事人自首情形紀錄表1 紙附
    卷可參，是被告此舉當認合於自首要件，應依刑法第62條前
    段規定減輕其刑，並依法先加後減之。爰審酌被告違規迴轉
    因而肇生本件交通事故、以致被害人死亡，並兼衡其無照駕
    駛及與被害人各自之過失程度，又迄今仍未與被害人家屬達
    成和解，惟念其犯罪後尚知坦承犯行、態度良好等一切情狀
    ，量處如主文所示之刑，以資懲儆。
據上論斷，應依刑事訴訟法第273 條之1 第1 項、第299 條第1
項前段，道路交通管理處罰條例第86條第1 項，刑法第276 條第
1 項、第62條，刑法施行法第1 條之1 ，判決如主文。
中    華    民    國    97    年     1    月    31    日
                  交通法庭    法  官 陳明呈
以上正本證明與原本無異。
如不服本判決應於收受本判決後10日內向本院提出上訴書狀，並
應敘述具體理由，如未敘述上訴理由者，應於上訴期間屆滿後20
日內補提理由書狀於本院（均須按他造當事人之人數附繕本）「
切勿逕送上級法院」。
中    華    民    國    97    年    2     月    4     日
                              書記官 林明忠
附錄本判決論罪科刑之法條：
中華民國刑法第二百七十六條 (過失致死罪)
因過失致人於死者，處二年以下有期徒刑、拘役或二千元以下罰
金。
從事業務之人，因業務上之過失犯前項之罪者，處五年以下有期
徒刑或拘役，得併科三千元以下罰金。


司法院資訊處製作；財團法人民間司法改革基金會備份。
